【裁判字號】    94,選訴,15
【裁判日期】    950421
【裁判案由】    違反公職人員選舉罷免法等
【裁判全文】
臺灣臺中地方法院刑事判決              94年度選訴字第15號
公  訴  人  臺灣臺中地方法院檢察署檢察官
被      告  癸○○
選任辯護人  賴思達律師
上列被告等因違反公職人員選舉罷免法等案件，檢察官提起公訴
（94年度選偵字第33號），本院判決如下：
    主    文
癸○○共同連續對於有投票權之人，交付賄賂及不正利益，而約
其投票權為一定之行使，處有期徒刑柒月，褫奪公權參年，緩刑
參年。扣案之現金新臺幣壹拾貳萬元，沒收之。
    犯罪事實
一、午○○（業經本院於民國九十五年四月六日以九十四年度選
    訴字第十五號判處有期徒刑十月，褫奪公權二年，緩刑二年
    ）係臺灣省第十五屆臺中縣潭子鄉鄉長候選人，臺中縣潭子
    鄉農會總幹事丁○○（業經本院於九十五年四月六日以九十
    四年度選訴字第十五號判處有期徒刑六月，褫奪公權二年，
    緩刑四年）為午○○競選總部後援會會長，臺中縣潭子鄉嘉
    興、家福村村幹事癸○○為午○○競選總部文宣組組長，潭
    子鄉潭北村村長戊○○（業經本院於九十五年四月六日以九
    十四年度選訴字第十五號判處有期徒刑六月，褫奪公權二年
    ，緩刑四年）為午○○競選總部主任委員，前福仁村村長子
    ○（業經本院於九十五年四月六日以九十四年度選訴字第十
    五號判處有期徒刑五月，褫奪公權二年）係午○○競選總部
    之副主任委員，子○之子丑○○（業經本院於九十五年四月
    六日以九十四年度選訴字第十五號判處有期徒刑六月，褫奪
    公權二年，緩刑四年）為潭子鄉福仁村村長，均為午○○助
    選，而午○○、丁○○、癸○○、子○、戊○○、丑○○等
    人基於賄選之概括犯意之聯絡，共同謀議由丁○○先出資為
    午○○行賄，並由癸○○代為出面發放賄選款項，子○、戊○○除亦代為發放賄款外，亦幫忙策畫、攏絡其餘地方上非
    屬同派系之村長支持午○○當選潭子鄉鄉長，乃共同計畫邀
    約臺中縣潭子鄉之村長參加餐會交賄後再邀同收賄之村長一
    同至臺中市○○街城煌廟立誓保證支持午○○當選。丁○○
    於九十四年九月間，臺中縣鄉長選舉期間，藉稱酬謝村長幫
    忙推銷柚子之名義，推由丁○○出面撥打電話邀請潭子鄉各
    村有投票權且具地方影響力之村長，再由其於同年月十三日
    上午，自其潭子縣農會帳號0000000000000活
    期儲蓄存款提領新臺幣（下同）四十八萬元以備行賄之用，
    宴請有投票權之潭子鄉之頭家村村長甲○○（業經本院於九
    十五年四月六日以九十四年度選訴字第十五號判處有期徒刑
    四月，褫奪公權二年，緩刑三年）、頭家東村村長卯○○（
    業經本院於九十五年四月六日以九十四年度選訴字第十五號
    判處有期徒刑四月，褫奪公權二年，緩刑三年）、嘉興村村
    長辛○○（業經本院於九十五年四月六日以九十四年度選訴
    字第十五號判處有期徒刑四月，褫奪公權二年，緩刑三年）
    、家福村村長壬○○（業經本院於九十五年四月六日以九十
    四年度選訴字第十五號判處有期徒刑四月，褫奪公權二年，
    緩刑三年）、新田村村長丙○○、潭北村村長戊○○、潭秀
    村村長巳○○（業經本院於九十五年四月六日以九十四年度
    選訴字第十五號判處有期徒刑四月，褫奪公權二年，緩刑三
    年）、福仁村村長丑○○、潭陽村村長己○○（業經本院於
    九十五年四月六日以九十四年度選訴字第十五號判處有期徒
    刑四月，褫奪公權二年，緩刑三年）、東寶村村長乙○○等
    十位村長，於九十四年九月十三日中午，至位在臺中市○○
    路○段八一號「豐饌餐廳」，免費點用每客分別為六百八十
    元至三千三百八十元高價位之餐飲，以交付共一萬二千七百
    四十四元之餐飲之不正利益，而期約其等投票予臺中縣潭子
    鄉鄉長候選人午○○，並為午○○助選拉票。另餐會進行中
    ，俟午○○本人到場，即由丁○○起身發言告知在場村長：
    「午○○要轉換跑道擬由臺中縣議員改選臺中縣潭子鄉鄉長
    ，請求與會各村長加以支持」等語，午○○亦出言懇切要求
    在場村長多加支持，並發送競選文宣。於用餐期間，癸○○
    於丁○○之指示下，自先前由丁○○帳戶提領之款項中，交
    予在場之有投票權之甲○○、卯○○、辛○○、壬○○、戊○○、巳○○、丑○○、己○○等村長各一包內裝有三萬元
    現金之紅包，另癸○○交付二包紅包，由子○交付較晚到場
    之丙○○、乙○○，作為賄賂參加餐會之有投票權，且具有
    影響力之村長行求並期約其投票權為一定之行使。交付當時
    丙○○、乙○○、丑○○三位村長心覺不妥，丙○○、乙○○乃多所推辭，子○依事前即已擬定之計畫進行游說勸請其
    等收受，礙於人情壓力，而暫行收受，丙○○、乙○○、丑
    ○○暗自盤算，待餐會後，尋求適當時機加以返還賄款，而
    其餘七位村長未經推辭即欣然收受。席後由丁○○買單，即
    按原議，由其邀同在場所有人（包括十位村長、丁○○、午
    ○○、癸○○、子○等人）至臺中市○○街之城煌廟，祈求
    順利當選，並宣誓支持午○○，前往城煌廟途中，戊○○在
    丁○○之指示下，旋在城煌廟即撰寫立誓疏文，內容約為：
    「城煌爺座前弟子丁○○率潭子鄉諸村長暨午○○等祭拜於
    神前，余等競選鄉長及縣議員與明年參選村長等均能高票當
    選或順利連任」等文句並朗讀，以表明在場之人均立誓保證
    投票予午○○且幫忙助選之決心。當日返家後，丑○○深感
    收受賄款不妥，乃請其父子○轉交予癸○○，請其代為返還
    上開賄款。另於事發後數日，癸○○因現任臺中縣潭子鄉鄉
    長蕭隆澤已決定退選本屆潭子鄉鄉長之競選，僅剩下午○○
    一人參選，遂請子○至少撥打電話予丙○○、乙○○，要求
    丙○○、乙○○返還上開紅包，使原已有意在午○○競選總
    部成立時，即擬加以歸還上開紅包之二人，急忙至子○之住
    處返還上開賄款。嗣於九十四年十月三日簡文祥登記參選潭
    子鄉鄉長候選人，午○○又透過子○再轉送與丙○○，子○
    即請同具有共同犯意聯絡之戊○○加以轉達上開紅包，因丑
    ○○與丙○○較有交情，戊○○乃邀丑○○一同前往，該時
    丙○○未在住處，戊○○復委託丑○○再行前往轉送賄款，
    丑○○再行前往轉送時，因丙○○仍覺不妥乃加以推辭，在
    不敵丑○○一再之勸說下，又暫行收下，丙○○當場告知丑
    ○○該紅包待至午○○競選總部成立，必加以返還等語。而
    上開餐會因未邀請聚興村村長寅○○、嘉仁村村長庚○○、
    甘蔗村村長辰○○等其餘村長。午○○復於同年十月初某日
    上午，再請子○轉交紅包予寅○○、庚○○、辰○○，子○
    復請戊○○轉送，經戊○○轉送紅包予寅○○、庚○○。戊○○又交代庚○○轉達予辰○○，當戊○○交付予寅○○、
    庚○○，均經二人婉拒，戊○○仍強行將上開紅包放置在桌
    上，隨即離去。經庚○○打電話予辰○○告知此事，辰○○
    立即加以拒絕，庚○○遂在辰○○囑託下，當庚○○欲加以
    歸還上開紅包，連同欲交付予辰○○之部分一同返還。於同
    年十月十九日庚○○即攜帶交付予二人之紅包，與寅○○均
    不約而同，在同日將紅包返還予戊○○，並請其代為返還予
    午○○。嗣經檢舉，循線追查，始得知上情。
二、案經臺中縣警察局豐原分局報告、法務部調查局臺中縣調查
    站移送臺灣臺中地方法院檢察署檢察官偵查起訴。
    理    由
一、訊據被告癸○○於本院審理時認罪供稱：伊確於九十四年九
    月十三日中午，與同案被告午○○、丁○○、戊○○、丑○○、子○、巳○○、己○○、卯○○、辛○○、壬○○、甲○○、證人乙○○、丙○○等人，在臺中市○○路○段八一
    號「豐饌餐廳」聚餐，伊於聚餐時曾交付同案被告子○二包
    各三萬元之紅包，由同案被告子○交予證人乙○○、丙○○
    ，希望證人乙○○、丙○○可以支持同案被告午○○競選鄉
    長，同案被告午○○於聚餐席間，確實曾表示其轉換跑道競
    選鄉長，及伊等聚餐後一同至城煌廟上香拜拜，祈求順利當
    選之事實不諱，核與同案被告午○○、丁○○、戊○○、丑
    ○○、子○、巳○○、己○○、卯○○、辛○○、壬○○、
    甲○○於本院審理時之認罪事實相符（見本院九十五年三月
    十七日審理筆錄），且證人丙○○、乙○○於法務部調查局
    臺中縣調查站訊問、偵查中及本院審理時均證稱：前揭聚餐
    當時，被告午○○確曾表示要競選鄉長，尋求在場之人支持
    ，伊等確實於聚餐時收到子○所交付之三萬元紅包。餐後參
    與聚餐之人有一起至城堭廟拜拜等語，亦與被告前開所述相
    符。此外，並有卷附豐饌餐廳空白邀請函、信封、消費簽帳
    單各乙紙、疏文乙份、同案被告丁○○於潭子鄉農會帳戶取
    款憑條三紙及客戶往來交易明細乙份、通訊監察譯文四份等
    資料可憑，及扣案之現金十二萬元可稽，足見被告前開認罪
    供述確與事實相符。是本件事證明確，被告犯行洵堪認定，
    應予依法論科。
二、按被告癸○○於行為後，公職人員選舉罷免法於九十四年十
    一月三十日修正公布，並於同年十二月二日生效，修正前公
    職人員選舉罷免法第九十條之一第一項原規定「對於有投票
    權之人，行求期約或交付賄賂或其他不正利益，而約其不行
    使投票權或為一定之行使者，處五年以下有期徒刑，得併科
    新台幣四十萬元以上四百萬元以下罰金」，修正後新法第九
    十條之一第一項規定「對於有投票權之人，行求期約或交付
    賄賂或其他不正利益，而約其不行使投票權或為一定之行使
    者，處三年以上十年以下有期徒刑，得併科新臺幣一百萬元
    以上一千萬元以下罰金」，二相比較，以舊法有利於被告，
    依刑法第二條第一項但書規定，自應適用修正前公職人員選
    舉罷免法第九十條之一第一項之規定，是核被告所為，係犯
    修正前公職人員選舉罷免法第九十條之一第一項之對於有投
    票權之人，交付賄賂及不正利益，而約其投票權為一定之行
    使罪。被告與同案被告午○○、丁○○、戊○○、丑○○、
    子○等人間，有犯意之聯絡，行為之分擔，均為共同正犯。
    被告先後多次對於有投票權之人交付賄賂及不正利益，而約
    其為投票權一定之行使之行為，時間緊接、方法相同、觸犯
    構成要件相同之罪名，顯係基於概括犯意為之，應依連續犯
    之規定，論以一罪，並依法加重其刑。爰審酌被告漠視政府
    大力查察賄選之宣導，為求同案被告午○○得以勝選，不惜
    觸法，犯罪之動機、目的均屬可議，所為已妨害選舉之公平
    性，有害選舉之純潔、公正風氣，但手段尚稱平和，且選舉
    之結果，同案被告午○○亦未能當選，再考及被告於本院審
    理時已坦承犯行，態度良好等一切情狀，量處如主文所示之
    刑，並諭知易科罰金之折算標準，另依公職人員選舉罷免法
    第九十八條第三項宣告褫奪公權三年，以資懲儆。末查，被
    告雖前於八十七年間，因違反公職人員選舉罷免法案件，經
    本院以八十七年度訴字第七○三號判處有期徒刑六月，褫奪
    公權二年，緩刑三年，經臺灣高等法院以八十七年度上訴字
    第二二八八號駁回上訴確定。其於上開緩刑期滿，緩刑之宣
    告未經撤銷，有臺灣臺中地方法院檢察署刑案資料查註紀錄
    表、臺灣高等法院被告全國前案紀錄表各一份在卷可參，其
    前開刑之宣告失其效力，則被告為前未曾受有期徒刑以上刑
    之宣告。本件被告於本院審理時坦承犯行，深具悔意，其經
    此教訓，當知警惕而信無再犯之虞，本院綜核各情，所宣告
    之刑，認以暫不執行為適當，併予宣告緩刑三年，以啟自新
    。
三、扣案之現金十二萬元為共同被告午○○所交付之賄賂，爰依
    修正前公職人員選舉罷免法第九十條之一第三項之規定宣告
    沒收之。
據上論斷，應依刑事訴訟法第二百九十九條第一項前段，修正前
公職人員選舉罷免法第九十條之一第一項、第三項，刑法第十一
條、第二條第一項但書、第二十八條、第五十六條、第七十四條
第一款，判決如主文。
中    華    民    國    95    年    4     月    21    日
                        臺灣臺中地方法院刑事第五庭
                            審判長法  官  賴恭利
                                  法  官  林慧貞
                                  法  官  劉麗瑛
上正本證明與原本無異。
如不服本判決，應於送達後十日內向本院提出上訴狀（須附繕本
），上訴於臺灣高等法院臺中分院。
                                  書記官  游智凱
中    華    民    國    95    年    4     月    21    日
附錄論罪科刑法條
修正前公職人員選舉罷免法第九十條之一第一項
對於有投票權之人，行求期約或交付賄賂或其他不正利益，而約
其不行使投票權或為一定之行使者，處五年以下有期徒刑，得併
科新台幣四十萬元以上四百萬元以下罰金。


司法院資訊處製作；財團法人民間司法改革基金會備份。
